臺灣高等法院臺南分院刑事判決
 　　　　　　　　　　　九十三年度上訴字第一一號　Ａ
上　訴　人
即　被　告　甲○○
　　　　　　　　　　在臺灣雲林監獄執行中）
選任辯護人　王英傑　律師
上上訴人因毒品危害防制條例案件，不服臺灣雲林地方法院九十
三年度訴字第一三六號中華民國九十三年十二月十六日第一審判
決（起訴案號：臺灣雲林地方法院檢察署九十二年度偵字第三二
０五號），提起上訴，本院判決如下：
 　主  文
原判決撤銷。
甲○○販賣第壹級毒品，處有期徒刑捌年。扣案之第壹級毒品海
洛因陸包（淨重壹佰貳拾肆點捌參公克）沒收銷燬。外包裝陸個
（重肆點參柒公克）、大夾鏈袋玖拾肆個、中夾鏈袋玖拾柒個及
小夾鏈袋貳佰陸拾玖個均沒收。
    事  實
一、甲○○於民國八十三年間先後違反麻醉藥品管理條例、肅清
    煙毒條例及麻醉藥品管理條例等案件，分別經最高法院及原
    審判處有期徒刑五年二月、三年八月及八月確定，並定其應
    執行有期徒刑八年十月。八十四年間又因違反麻醉藥品管理
    條例及肅清煙毒條例案件，分別經原審判處有期徒刑七月及
    三年六月確定，並定其應執行有期徒刑三年十一月，於八十
    三年九月九日入監合併執行上開徒刑，嗣合併計算其最低應
    執行之期間，而於八十九年十二月十八日獲准假釋出監，假
    釋期間至九十六年一月五日（縮刑期滿日期）屆滿。嗣撤銷
    假釋現執行殘刑中。
二、詎其仍不知悔改，竟意圖販賣第一級毒品海洛因營利，於九
    十二年七月十六日，在雲林縣斗南鎮郵局對面某電動遊藝場
    ，向姓名年籍不詳之綽號「阿榮」男子，購買實際數量不詳
    之第一級毒品海洛因一大包後旋至五金行另行購買大中小不
    同規格之夾鍊袋，攜回雲林縣斗南鎮○○路一六三號住居處
    後，將第一級毒品海洛因加入葡萄糖粉，以大小規格不同之
    夾鏈袋分裝成六包（合計淨重一二四‧八三公克，純度百分
    之二七‧０四，純質淨重三三‧七五公克、包裝重四‧三七
    公克），除部分供自己施用外，擬伺機販賣，賺取其中差價
    牟利。嗣因其另案違反毒品危害防制條例案件經台灣雲林地
    方法院檢察署通緝，於翌日即九十二年七月十七日上午十時
    五十分，為警在上址緝獲，並扣得上開未及售出之第一級毒
    品海洛因六包，及其所購預備供販賣第一級毒品所用之大夾
    鏈袋九十四個、中夾鏈袋九十七個、小夾鏈袋二百六十九個
    ，合計四百六十個。
三、案經雲林縣警察局移送台灣雲林地方法院檢察署檢察官偵查
    起訴。
    理  由
一、訊據上訴人即被告甲○○（下稱被告）坦承確於上開時、地
    ，向綽號「阿榮」男子，購買第一級毒品海洛因一大包後即
    至五金行購買上開夾鍊袋，嗣為警於上開時、地緝獲，並扣
    得分裝成六包大小規格不同之海洛因，及其所有大夾鍊袋九
    十四個、中夾鍊袋九十七個及小夾鍊袋二百六十九個合計四
    百六十個（夾鍊袋之數量詳原審卷第九十一、二頁勘驗筆錄
    ，扣押物品目錄表誤載為四百四十七個）、剷管二支、香菸
    半截（見原審卷第八０頁反面、本院九十四年一月五日筆錄
    ）。扣案之上開物品六包，經送法務部調查局鑑定結果，認
    均含有海洛因成份，合計淨重一二四‧八三公克，純度百分
    之二七‧０四，純質淨重三三‧七五公克、包裝重四‧三七
    公克），有該局九十二年九月十日調科壹字第一六０００二
    ０七七號鑑定通知書一份附卷可稽（見偵卷《一》第八五頁
    ）。另依國防部憲兵司令部刑事鑑識中心九十二年十月十四
    日（九二）宇鑑字第一三四四五號鑑驗通知書所載（原審卷
    第一三０頁）四百六十個大中小夾鍊袋並無煙毒成分，足見
    被告尚未用以分裝海洛因，其係預備供分裝販賣所用甚明。
二、被告雖否認販賣第一級毒品，於原審辯稱：並沒有意圖販賣
    海洛因，都是買來自己吸用，本件查獲的海洛因數量較多，
    是因為有加入葡萄糖的原因。而且以前曾發生過車禍臉上有
    疤，又曾擔任雲林縣斗南鎮鎮民代表，認識很多人，伊連吸
    食毒品都很怕被人家知道，怎麼可能有販賣海洛因的想法等
    語。於本院審理時復辯稱：查扣之海洛因純係為供自己吸用
    ，除七月十六日所買之外，之前於三、四星期前所買之部分
    亦混在裡面。伊購買毒品後，為方便以葡萄糖稀釋吸用及便
    於攜帶始又向一家五金行購買大中小之夾鍊袋以利分裝。伊
    都是將毒品摻在香菸內吸用，每天約吸用已經稀釋過之海洛
    因三、四公克，每天使用之夾鍊袋有時分成一袋，有時分成
    二、三包，每天吸毒花費約三千元，但伊開計程車行也開餐
    廳，吸毒之經濟來源不成問題。況扣案之毒品純質淨重僅三
    三點七五公克，數量並非甚多，足見僅係供吸用，伊並無販
    賣毒品云云。
三、經查：認定犯罪事實所憑之證據，並不以直接證據為限，即
    綜合各種間接證據，本於推理作用，為認定犯罪事實之基礎
    ，如無違背一般經驗法則，尚非法所不許（最高法院四十四
    年台上字第七０二號判例參照）。本件固未查獲電子秤，惟
    綜合下列之事證，認定被告係基於販賣牟利之犯意而販入毒
    品，並不違背經驗法則及論理法則：
    被告供稱：扣案之香菸半截、剷管二支係伊所有，伊用剷
      管將海洛因放入香菸裡面吸用。伊平日開車行及開餐廳，
      每月收入不定，有時候二十萬元，有時候比較差，有時候
      幾萬元，五、七萬元不一定等語（見原審卷第一五八頁背
      面至第一六０頁背面）。依被告所述其施用海洛因之方式
      ，係以剷管將海洛因摻入香菸內吸食，此並有扣案之香菸
      半截及剷管二支可證，復經國防部憲兵司令部刑事鑑識中
      心鑑驗結果，上開剷管與香菸確含有海洛因成份，有該鑑
      識中心九十二年十月十四日（九二）宇鑑字第一三四四五
      號鑑驗通知書一份在卷可佐（見原審卷第一三０頁）。則
      以被告施用之方式，每次施用僅須以剷管裝填海洛因，以
      此估計用量不過毫克，仍屬有限。而查扣之海洛因淨重一
      二四‧八三公克數量甚多，被告於本院雖陳稱：可供吸用
      一個多月（九十四年一月十九日準備程序筆錄）。然其在
      偵查中經質以：扣案毒品打算吃多久？則稱：「約一、二
      個月，後又稱二、三個月，再稱三、四個月，最後又稱四
      、五個月‧‧」（第七十一頁），前後所供不一，則被告
      辯稱：僅係自己吸用，已難採信。而此亦足以證明上開毒
      品並非被告短期內其身體所得負荷之全部施用量。被告於
      本院供稱：七月十六日購買毒品後即至五金行購買大中小
      夾鍊袋（九十四年二月三日審判筆錄，按被告係於七月十
      七日被查獲並查扣夾鍊袋），而其所購夾鍊袋又多達四百
      六十個，故被告除將部分海洛因留供自己吸用之外，其係
      準備以夾鍊袋分裝販賣之犯意而販入海洛因甚明。該海洛
      因係被告於九十二年七月十六日在雲林縣斗南鎮郵局對面
      向綽號「阿榮」者以新台幣（下同）八萬元一次買受，業
      據被告於警局、原審及本院準備程序供述無訛（詳警局筆
      錄、原審卷第五十六頁、第八十頁及本院九十四年一月五
      日筆錄）。按被告於警局應訊時甫被查獲不久，虛偽做假
      之可能性不高，而其於警局之供述又與其在原審及本院準
      備程序之陳述相符，自屬可採。被告嗣於原審及本院審理
      時改稱：查獲之毒品係包括於三、四星期前所買之部分，
      尚非可取。被告如非意圖販賣圖利，又何以一次買進大量
      之毒品？且被告有煙毒及麻藥前科多次（詳卷附前案紀錄
      表所示），海洛因物稀價昂，購入後如久未施用，將受潮
      而影響其品質，應為被告所明知，被告應無僅為自己施用
      而一次大量購入存放之理。況存放大量之海洛因亦將徒增
      被查獲之風險，茍非意圖販賣，謀取差價利益，又何須冒
      此風險？且被告於購買上開海洛因一大包後，即加入葡萄
      糖，以大小規格不同之夾鏈袋分裝成六包，使之全部成為
      純度百分之二七‧０四，核與一般販賣者向上手購買，備
      供分裝零售之習慣相符，而與一般吸用者，一次購買少量
      毒品吸用之情形不合。被告若僅係供自己施用，自可於每
      次施用時再加入葡萄糖，顯無先行分裝，而增加海洛因殘
      留在夾鏈袋內耗損之必要。其顯係針對不同之對象，以供
      販售營利之用。另被告雖自稱開計程車行也開餐廳，有固
      定工作及收入，足以支付其吸毒所需。證人即警員吳建利
      於偵查中證稱：搜索時在被告衣櫃內有發現十多萬元現金
      （不能證明與被告販毒有關）。惟被告於原審則稱：伊在
      其哥所開之計程車行及餐廳幫忙，之前未到庭係因到高雄
      開計程車沒回來等語（第一一三、一一四頁反面），故其
      並非資力雄厚之老闆，不能以其衣櫃內有十多萬元之現金
      ，即認其有充分之資金供應吸毒所需。參酌其在原審有關
      每月收入之上開供述，其經濟來源並不固定，而其於本院
      又供稱每天吸毒約需三千元（九十四年二月三日審判筆錄
      ），則其若非設法意圖販賣營利，又如何支付吸毒所需？
      被告曾有違反麻醉藥品及煙毒前科多次，足見被告是否當
      過民意代表，其長相如何以及在鄉里認識人之多寡與其是
      否吸毒或販毒無關。所辯：扣案之海洛因，僅供自己吸用
      ，顯不足採。
    又被告既係將海洛因摻入香菸內點燃吸食，衡情外出之際
      ，即會將所需施用之海洛因摻入香菸內，方便施用，若再
      將海洛因置入夾鏈袋攜帶外出，除增加為警查獲風險外，
      在欲施用時始以剷管自夾鍊袋剷出海洛因摻入香菸內，亦
      徒增海洛因殘留在夾鏈袋內耗損之量。被告於本院供稱：
      扣案之夾鍊袋係在一家五金行所買，每天吸毒使用之夾鍊
      袋有時分成一袋，有時分成二、三包。查扣案之夾鏈袋，
      數量多達四百六十個，分成大中小不同之規格，若僅供摻
      入葡萄糖分裝攜帶吸用海洛因方便，則又何以購入如此大
      量且規格不同之夾鏈袋，實與常情相悖。此亦足證上開查
      獲之海洛因顯非單純供被告施用甚明。
    證人陳錫卿於原審證述：從九十二年四月間到七月，看過
      被告施用海洛因好多次，都是摻入香菸內吸食，用量很大
      ，他沒有告訴我一天的用量為何等語（見原審卷第一四六
      頁背面）。惟證人陳錫卿上開證詞，僅足以證明被告有施
      用海洛因及其吸用方式，至於被告一天施用之次數、數量
      若干，證人並不清楚，故自不能以此證明扣案之海洛因係
      供被告施用。
    按販賣毒品係違法行為，非可公然為之，亦無公定之價格
      ，無論任何數量或包裝，均可任意分裝增減分量，而每次
      買賣之價差，亦隨時依雙方資力、關係之深淺、需求之數
      量、來源是否充裕、販賣者是否渴求資金、查緝是否嚴緊
      、購買者被查獲時供述購買對象之可能性之風險評估等，
      而異其標準，非可一概而論，販賣之利得除經坦承及價量
      俱臻明確外，委難察得實情，販賣之人從價差或量差中牟
      利方式雖異，但其圖利之非法販賣行為則一，本件被告雖
      否認係意圖販賣而販入第一級毒品海洛因，但尚難執此遽
      行推翻已明確之前開事證，致知過坦承者難辭刑責，而否
      認狡辯者反得逞僥倖，有失事理之平，是對於被告基於販
      賣之意圖而販入上開大量之毒品海洛因，雖並無積極客觀
      之證據可資證明其有實際出售毒品海洛因予他人之情事，
      因而無法認定其可獲取之利得如何；然茍非其間必有甚為
      可觀之差價利益，其當無甘冒經查獲後遭判處重刑之危險
      。縱被告販入上開毒品海洛因，迄查獲為止，尚無實際賣
      出而毫無任何獲利，對其成立販賣第一級毒品罪，並不生
      影響。
四、綜上所述，被告所辯，不足採信。按海洛因係毒品危害防制
    條例第二條第二項第一款之第一級毒品。而販賣毒品罪，並
    不以販入後復行賣出，為成立要件，祗須以營利為目的，將
    毒品販入或賣出，有一於此，其犯罪即告成立（最高法院六
    十七年台上字第二五００號判例要旨參照）。而意圖販賣而
    持有毒品罪，則指以意圖販賣而販入以外之原因而持有，其
    並非因販賣目的而取得，乃因其他原因如受贈等而持有，嗣
    於持有後，始起意販賣者而言（最高法院九十一年度台上字
    第二０四八號、八十六年台上字第二九三三號、八十五年台
    上字第六００三號裁判要旨參照）。被告基於販賣第一級毒
    品海洛因牟利之犯意，向綽號「阿榮」之男子，販入海洛因
    ，雖尚未賣出即為警查獲，仍成立毒品危害防制條例第四條
    第一項之販賣第一級毒品罪。按販賣第一級毒品罪，處死刑
    或無期徒刑，處無期徒刑者得併科新台幣一千萬元以下罰金
    ，毒品危害防制條例第四條第一項定有明文。法定刑甚為嚴
    峻，而被告尚未賣出即被查獲，實際尚未得利，自與已經賣
    出得利之情節不同，如不分犯罪情況及結果概科處相同之法
    定刑，尚屬過苛，顯屬情輕而法重，其犯罪情狀堪以憫恕，
    參照司法院大法官會議釋字第二六三號解釋，依刑法第五十
    九條之規定酌減其刑。公訴人既認被告係基於販賣營利之犯
    意而販入海洛因，然又認被告係犯毒品危害防制條例第五條
    第一項意圖販賣而持有第一級毒品罪，立論矛盾，惟起訴之
    基礎事實相同，本院自得變更起訴法條。至被告持有第一級
    毒品海洛因之低度行為，應為販賣高度行為所吸收，不另論
    罪。再被告雖有事實欄所載之前科，惟係於假釋期間再犯本
    罪，有前案紀錄表可憑，並不構成累犯，公訴人認被告成立
    累犯，尚有誤會，併予敘明。
五、原審依法科刑，原非無見。惟海洛因之外包裝有防止毒品裸
    露、逸出及潮濕之功能，並便於攜帶，係供販賣毒品所用之
    物，應依毒品危害防制條例第十九條第一項之規定宣告沒收
    （最高法院八十九年度台上字第四五三一號判決參照）。原
    判決未另依上開規定，沒收海洛因六包之外包裝，而將外包
    裝與毒品一併沒收銷燬，於法有違，再原判決未於論罪科刑
    之理由內引用相關規定，說明何以海洛因係屬第一級毒品，
    亦有疏略。被告上訴否認販賣毒品雖非有理，但原判決既非
    妥適，自應撤銷改判。審酌被告有事實欄所示之前科，有前
    案紀錄表可參，素行不佳，其在假釋期間，猶不知悔改，冀
    圖販賣毒品賺取差價利益，而查獲之毒品數量甚多，被告又
    否認犯罪等一切情狀，量處如主文所示之刑。
六、扣案之第一級毒品海洛因六包（合計淨重一二四‧八三公克
    ），應依毒品危害防制條例第十八條第一項前段之規定宣告
    沒收銷燬之。外包裝六個（重肆點參柒公克）為販賣海洛因
    所用之物，另依同條例第十八條第一項之規定沒收。大夾鏈
    袋九十四個、中夾鏈袋九十七個、小夾鏈袋二百六十九個，
    合計四百六十個，為被告所有預備供販賣第一級毒品海洛因
    所用之物，應依刑法第三十八條第一項第二款規定宣告沒收
    。
七、至於扣案之剷管二支、香菸半截，係供被告施用第一級毒品
    海洛因之物，非供本件犯罪所用之物，自不得予以宣告沒收
    。
據上論斷，應依刑事訴訟法第三百六十九條第一項前段、第三百
六十四條、第二百九十九條第一項前段、第三百條、毒品危害防
制條例第四條第一項、第十八條第一項、第十九條第一項、刑法
第十一條前段、第五十九條、第三十八條第一項第二款，判決如
主文。
本案經檢察官姜麗儒到庭執行職務。
中　　華　　民　　國　　94　　年　　3 　　月　　22　　日
                  刑事第一庭  　審判長法　官　黃崑宗
                                      法　官　田平安
                                      法　官　蔡長林
以上正本證明與原本無異。
如不服本判決，應於收受送達後十日內向本院提出上訴書狀。其
敘述上訴理由者並得於提起上訴後十日內向本院補提理由書狀（
均須按他造當事人之人數附繕本）「切勿逕送上級法院」。
　　　　　　　　　　　　　　　　　　書記官　戴淑敏
中　　華　　民　　國　　94　　年　　3 　　月　　23　　日
附錄法條:
毒品危害防制條例第4條第1項：
製造、運輸、販賣第一級毒品者，處死刑或無期徒刑；處無期徒
刑者，得併科新臺幣一千萬元以下罰金。
毒品危害防制條例第18條第1項：
查獲之第一、二級毒品及專供製造或施用第一、二級毒品之器具
，不問屬於犯人與否，均沒收銷燬之；查獲之第三、四級毒品及
製造或施用毒品之器具，無正當理由而擅自持有者，均沒入銷燬
之。但合於醫藥、研究或訓練之用者，得不予銷燬。
毒品危害防制條例第19條第1項：
犯第四條至第九條、第十二條、第十三條或第十四條第一項、第
二項之罪者，其供犯罪所用或因犯罪所得之財物，均沒收之，如
全部或一部不能沒收時，追徵其價額或以其財產抵償之。
